【裁判字號】    97,簡上,1
【裁判日期】    970610
【裁判案由】    給付貨款
【裁判全文】
福建金門地方法院民事判決               97年度簡上字第1號
上  訴  人
即被上訴人  甲○○○○○○○○.
訴訟代理人  吳奎新律師
被上訴人
即上訴人    秀中實業股份有限公司
法定代理人  乙○○
訴訟代理人  陳丁章律師
上列當事人間給付貨款事件，上訴人對於民國96年11月16日本院
金城簡易庭96年度城簡字第19號第一審簡易判決提起上訴，本院
於97年5月21日言詞辯論終結，判決如下：
   主    文
原判決關於駁回上訴人即被上訴人甲○○○○○○○○後開第二
項之訴及假執行之宣告，暨確定訴訟費用之裁判均廢棄。
被上訴人即上訴人秀中實業股份有限公司應再給付上訴人即被上
訴人甲○○○○○○○○新臺幣拾伍萬參仟肆佰零柒元，及自民
國九十六年五月三日起至清償日止，按年息百分之五計算之利息
。
被上訴人即上訴人秀中實業股份有限公司之上訴駁回。
第一、二審訴訟費用合計新臺幣壹萬零肆佰玖拾元由被上訴人即
上訴人秀中實業股份有限公司負擔。
    事實及理由
一、本件上訴人即被上訴人許志猛即冠傑建材行 (下稱冠傑建材
    行)上訴主張：原審判決謂「兩造間關於每噸單價之約定，
    因系爭買賣契約傳真原本經原告另為描寫，難以辨識原來記
    載關於單價之內容，原告復未提出相關證據足供本院判斷，
    本院僅得就卷內進口報單所載之完稅價格新臺幣 (下同)137
    ,676 元，除以同報單所載之噸數650公噸，以每噸212元為
    單價，准原告之請求，逾此部分，無從准許，故原告本件得
    請求之金額為1,111.65噸乘以每噸212元，為235, 670元」
    ，惟查：(一)緣被上訴人即上訴人秀中實業股份有限公司 (
    下稱秀中公司)實際代表人陳玉珍 (法定代理人乙○○之姐
    妹)確實於民國95年3月10日向冠傑建材行購買規格0.5公分
    細骨料之碎石1船，約定每噸350元，秀中公司並要求冠傑建
    材行盡快僱船裝運，冠傑建材行則於同年3月20日通知秀中
    公司代表人陳玉珍派卡車配合載送，3月31日則由冠傑建材
    行租用泉豐166貨船進口至料羅靠岸並卸貨於碼頭，委由恆
    春重機行之怪手裝於陳玉珍所派之卡車6輛，裝運68車次後
    全部載至其所指定之合發混凝土廠倒放，完成本次買賣之交
    付。(二)而查本次買賣之碎石係由冠傑建材行向金門港務處
    及海關辦理進口相關手續及繳交相關稅金，於裝車運送前先
    由料羅碼頭桐埔企業公司所屬地磅磅計1,128.98公噸，於合
    發混凝土廠重新過磅為1,111.65公噸，依兩造所約定每噸
    350 元計，秀中公司應給付389,077元，雖傳真紙上關於單
    價內容之字跡已因時間久遠而模糊無法辨識，然冠傑建材行
    與其他公司之碎石買賣亦以每噸350元上下為基準，故與秀
    中公司買賣契約所約定之金額非屬不實。(三)冠傑建材行向
    秀中公司請款之相關事宜，當時皆由公司會計丁○○小姐聯
    絡，請傳喚丁○○作證，自能證明當時冠傑建材行確有向秀
    中公司以每噸350元請款，而陳玉珍說要以重量6折計價之事
    實，並聲明判決如主文。(四)對於秀中公司上訴部分之答辯
    ：查買賣契約書係於冠傑建材行在秀中公司與陳玉珍談碎石
    時，由陳玉珍親自所寫的簡易合約，然而陳玉珍寫完後冠傑
    建材行並無帶走該合約，嗣後想到自己也該留底1份，始去
    電給陳玉珍請其傳真該份買賣契約書至冠傑建材行，是該份
    契約書之正本僅秀中公司持有，冠傑建材行僅有秀中公司傳
    真過來之傳真紙1份，今秀中公司雖否認該買賣契約書之存
    在，然該傳真紙上之文字全文為陳玉珍之筆跡，是不容秀中
    公司否認。冠傑建材行於95年3月20日委託順發報關行將秀
    中公司所購買規格0.5公分細骨料之碎石1船進口，報單船名
    係泉豐166，冠傑建材行實際請泉豐166裝載之碎石為1,150
    噸，因該船隻登記之承載重量僅650公噸，故報單文件只能
    寫650噸，因運送過程中會有一些碎石掉落，是過磅時僅剩
    1, 111.65噸，且證人對於碎石最後卸放地點、過磅紀錄之
    差異、嗣後陪同冠傑建材行請款等事實為親身經歷而證述，
    其又非兩造買賣契約之關係人，故無刻意偏頗冠傑建材之疑
    ，其證言自屬真實，並聲明：被上訴人即上訴人秀中公司之
    上訴駁回。
二、被上訴人即上訴人秀中公司上訴主張：(一)原審置民事訴訟
    法第352條第2項之規定於不顧，在秀中公司否認兩造間有買
    賣關係存在、否認契約書傳真紙為真正，且冠傑建材行又無
    法提出所謂正本的情形下，仍以之認定契約存在，判決即有
    瑕疵。況且，買賣契約必要之點乃為價金與標的物，本件冠
    傑建材行承認，其為因應訴訟之便，確曾於該紙契約書傳真
    原件上描寫約訂單價，顯然，所謂價金部分，也已無從認定
    真正。故而，原判決一方面據該契約書傳真紙認定契約存在
    ，一方面又表示尚難僅憑該傳真紙認定本件買賣兩造所約定
    之單價，豈非割裂證據，難謂無違背證據法則。(二)即便認
    為買賣契約存在，原判決關於系爭買賣單價之認定，亦有判
    決不依證據之違法：1.兩造間關於每噸單價之約定，因系爭
    買賣契約傳真原本經冠傑建材行另為描寫，難以辨識原來記
    載關於單價之內容，原審判決逕以「卷內進口報單」所載之
    完稅價格除以所載之噸數，以每噸212元為單價，而准冠傑
    建材行之請求，亦屬無理，蓋卷內進口報單不論是噸數或出
    貨地均與冠傑建材行主張不同，顯與本件無關。再者，該等
    文件又非正式報關文件，秀中公司已請求原審法院向高雄海
    關調取進口報單、裝箱單與商業發票，原審又怠於為之，竟
    草率據之認定，秀中公司何能信服。何況，該等進口報單確
    屬與本件爭議相關，則冠傑建材行之進口量僅650公噸，何
    來出售1,111.65公噸？冠傑建材行即便有進口碎石，又何能
    保證該批碎石一定是買給了秀中公司，進而推算出每噸單價
    212元？即便進口報單所載650噸全數賣給秀中公司，其不足
    部分是何時進口？單價多少？完全無法推算，如依其邏輯，
    豈非不論其餘461.65公噸之進口單價為何，均視為與原審卷
    第121頁之該次進口報單所載單價相同，足見，原判決之認
    定事實方式，顯係恣意為之。(三)秀中公司未曾受領冠傑建
    材行所交付之碎石：原審認定秀中公司派車接貨一事，完全
    未經任何舉證，秀中公司否認受領任何貨物。另證人黃俊澤
    陳述不實，且係有意偏袒冠傑建材行。證人黃俊澤是訴外人
    儒達海運有限公司 (下稱儒達公司)負責人，許志猛在儒達
    公司有擔任職務。再則，依證人原審庭呈之廈門通海運國際
    船舶代理有限公司漳州分公司請款單，顯示通知儒達公司匯
    款至其指定之銀行帳號，惟證人黃俊澤卻表示，「儒達公司
    只是介紹人」、「款項匯到我帳戶，再轉給大陸」，均與其
    庭呈之書證記載不合，其證詞可信度不無檢討餘地。(四)
    本件冠傑建材行所稱代秀中公司受領之第三人合發公司，業
    經証人該廠經理丙○○攜該廠95年度上半年過磅明細簿原本
    1本到庭，其上所載，該廠95年3月21日僅有自秀中公司進廠
    總計78噸碎石之紀錄，且證人丙○○亦表示，「我們公司除
    了這本過磅明細表，就沒有其他簿冊了」，惟原審以「推測
    」方式認定，「…其提出該廠年度過磅明細簿『應』僅係該
    廠紀錄作為與直接交易廠商日後請款之依據，…該廠司機未
    因此登記估價單及該廠年度過磅明細簿未登載相關之過磅數
    量，亦有可能，是自不能僅以該廠年度過磅明細簿未登載
    本件95年3月21日進料1,111.65噸，即謂當日並無1,111.65
    噸碎石被載運至該廠之事實」，亦有不當。試問：1.證人何
    時表示「該廠年度過磅明細簿僅係該廠紀錄作為與直接交易
    廠商日後請款之依據」？2.再者，本件根本沒有所謂「司機
    」，何來「該廠司機未因此登記估價單及該廠年度過磅明細
    簿未登載相關之過磅數量，亦有可能」？事實上，證人丙○
    ○已表示「我們公司除了這本過磅明細表，就沒有其他簿冊
    」，為明白是否有原審判決推論「只登載直接交易廠商」、
    「有過磅可能未登載」之可能，有請再行傳訊丙○○釐清之
    必要。爰聲明：1.原判決廢棄。2.上訴人即被上訴人冠傑建
    材行於第一審之訴駁回。(五)對於上訴人即被上訴人冠傑建
    材行上訴部分，則僅聲明：上訴駁回，並未提出答辯理由。
三、本件兩造主要之爭執點乃在於：1.兩造之間是否存在著關於
    規格0.5公分細骨料之碎石買賣契約？2.如果兩造間存有規
    格0.5 公分細骨料之碎石買賣契約，則本件買賣之購買數量
    若干？單價為何？經查：
(一)兩造間存有規格0.5公分細骨料之碎石買賣契約：冠傑建材
    行主張與秀中公司間有碎石之買賣契約關係存在，除於原審
    提出契約書傳真紙（影本見原審卷第47頁，傳真紙原件置於
    證物袋）外，並於本院聲請傳喚該公司前會計董美秀到庭作
    證。關於冠傑建材行所提出契約書傳真紙部分，業經原審詳
    為調查且當庭勘驗屬實，並據此認定兩造間確有碎石買賣契
    約存在，契約之當事人賣方為冠傑建材行、買方為秀中公司
    ，秀中公司之代理人為陳玉珍，買賣內容為冠傑建材行供貨
    碎石1批與秀中公司，交貨地點為金門料羅碼頭，秀中公司
    派車接貨，碎石重量依混凝土廠過地磅單為準。原審判決就
    此部分買賣契約存在之認定，並無不當，爰予以援用。又證
    人董美秀於本院言詞辯論時到庭作證，經其具結後證稱：公
    司有賣碎石給秀中公司，時間及數量因時間久遠而不復記憶
    ，證人只是負責請款，曾向秀中公司請過款，但對方沒有付
    款，總請款金額約三、四十萬元。當時有開發票，但對方不
    願意付款，所以發票已取回並作廢等語。證人董美秀在冠傑
    建材行擔任會計一職，負責行政文書及會計，故有關本件交
    易事項，證人基於職務關係，自然有所知悉。佐以證人董美
    秀之證述，益發顯見，原審認定冠傑建材行與秀中公司間確
    實存在本件碎石買賣契約，並無不當，被上訴人即上訴人秀
    中公司猶執前詞指摘原審關於兩造間存有碎石買賣契約之認
    定不當，顯非有理。
(二)兩造間碎石買賣之數量為1,111.65噸：原審關於本件碎石買
    賣契約數量之認定，已於原審判決第3頁 (二)以下詳為說明
    ，原審關於契約數量之認定並無不當，除爰予引用之外，並
    補充說明如下：依兩造買賣契約之約定，本件碎石買賣之交
    貨地點原為金門料羅碼頭，由秀中公司派車前往金門料羅碼
    頭接貨、碎石重量則依混凝土廠過地磅單為準，已認定如前
    。冠傑建材行為履行本件買賣契約，已先行自大陸地區進口
    碎石1批，委由泉豐166號貨船運抵金門料羅碼頭，由冠傑建
    材行租用恆春重機之挖土機自泉豐166號貨船挖取碎石，再
    交由秀中公司所派遣之貨車載運至第三人合發公司堆放。是
    以，自冠傑建材行自貨船上挖起碎石，裝載至秀中公司派遣
    之貨車時起，即已完成交付，有冠傑建材行所提出之進口報
    單、廈門通國際船舶代理有限公司請款單為憑，並有協助冠
    傑建材行會算過磅紀錄之證人黃俊澤於原審到院作證，並提
    出其所紀錄之過磅紀錄表為證，足證冠傑建材行確實已將秀
    中公司購買之碎石交付予秀中公司，完成本件買賣標的物之
    交付。另證人丙○○於本院言詞辯論時固證稱：95年3月間
    ，冠傑建材行並沒有運沙石到合發公司過磅，合發公司每個
    月會有一本過磅明細表，任何進合發公司的貨都會經過過磅
    的程序；另於原審證稱：我們公司除了這本過磅明細表，就
    沒有其他簿冊等語。原審依證人丙○○上開證述推論，其提
    出該廠年度過磅明細簿應僅係該廠記錄作為與直接交易廠商
    間日後請款之依據，該廠司機未因此登記估價單及該廠年度
    過磅明細簿未登載相關之過磅數量之可能，是自不能僅以該
    廠年度過磅明細簿未登載本件95年3月21日進料1,111.65噸
    ，即謂當日並無1,111.65噸碎石被載運至該廠之事實，固有
    不當。然而，依證人陳玉珍所述，秀中公司的家族企業與證
    人丙○○的家族企業合發公司間多有生意上的往來，且彼此
    之間，互相供應沙石及互相調貨，其業務上往來密切，利益
    均霑，難期證人丙○○能據實陳述；再者，證人丙○○所提
    出之過磅明細表並非依序連續記載，其項次6以下至項次26
    均為空白，其記載既有不連續及空白之情形，則證人丙○○
    所述，凡於該廠過磅者均會登載於過磅明細表，即非可採。
    從而，證人丙○○於原審既已證述，未見聞本件1,111.65噸
    碎石運送至該廠過磅之情形，而其所提出之過磅明細表又有
    留白未依序連續記載之情形，則證人丙○○於原審及本院之
    證述以及其所提出之過磅明細表，自難為秀中公司有利事實
    之認定。是以，依冠傑建材行所提出進口報單、廈門通國際
    船舶代理有限公司請款單、證人黃俊澤之證述及其所製作之
    過磅紀錄表所示，原審所認定冠傑建材行與秀中公司間碎石
    買賣之數量為1,111.65噸並無不當。秀中公司猶執前詞上訴
    ，指摘原審認定之買賣數量不當，顯非有理。
(三)兩造買賣本件1,111.65噸碎石之單價為每噸350元：有關本
    件買賣單價之金額，冠傑建材所行提出之契約書傳真紙固然
    因為時間久遠而無法辯識，然而，原審以卷內進口報單所載
    之完稅價格137,676元，除以同報單所載之噸數650公噸，以
    每噸212元為單價，亦有不當。蓋原審既認定本件買賣契約
    之數量時，不採報關單上所載重量，逕依證人黃俊澤所記錄
    之過磅明細認定重量為1,111.65噸，然在核算單價時卻又以
    報關單所載重量650噸為計算基準，其認定事實顯有割裂證
    據之嫌。冠傑建材行於其上訴理由狀中曾提出95年3月至96
    年1月間與其他公司間之碎石買賣發票，其單價介於每噸340
    元至360元之間，其中95年3月30日揚名公司碎石1,151.94公
    噸，單價360元，其購買之數量與本件兩造間碎石買賣之數
    量相當，足見冠傑建材行主張本件碎石買賣之單價為每噸
    350元，與當時之市價相當；且證人董美秀於本院97年5月21
    日言詞辯論時證稱：向秀中公司請款之金額約為三、四十萬
    元等語，與本件冠傑建材行請求秀中公司給付之貨款約略相
    當，足見冠傑建材行主張本件碎石買賣契約之單價為每噸
    350元。應屬可信。
(四)從而，兩造間之碎石買賣契約，其契約單價為每噸350元，
    契約數量為1,111.65噸，買賣總價金為389,077元，原審判
    決認定契約數量為1,111.65噸，單價則認定為每噸212元，
    買賣價金為235,670元，被上訴人即上訴人秀中公司應給付
    上訴人即被上訴人冠傑建材行235,670元，即有不當。冠傑
    建材上訴指摘原審關於契約單價之認定有誤，為有理由，秀
    中公司指摘原審判決關於兩造間買賣契約存在、買賣數量及
    單價之認定，即非有理。
四、綜上所述，上訴人即被上訴人冠傑建材行請求被上訴人即上
    訴人秀中公司再給付153,407元，及自起訴狀繕本送達翌日
    即96年5月3日起算之法定遲延利息，為有理由，應予准許；
    被上訴人即上訴人秀中公司請求廢棄原判決，並駁回上訴人
    即被上訴人冠傑建材在第1審之訴，即屬無據，不應准許。
    原判決關於駁回上訴人即被上訴人冠傑建材上開請求之判決
    ，即有未合，上訴人即被上訴人冠傑建材行上訴意旨指摘此
    部分為不當，求予廢棄改判，為有理由，應予准許；被上訴
    人即上訴人秀中公司，上訴意旨請求將原判決廢棄改判，即
    無理由，應予駁回。
五、據上論結，本件上訴為一部有理由，一部無理由，依民事訴
訟法第436條之1第3項、第449條第1項、第450條、第78條，判決
如主文。
中    華    民    國    97    年    6     月    10    日
                  民事庭    審判長法  官  康樹正
                                  法  官  盧軍傑
                                  法  官  鄭銘仁
正本係照原本作成
如對本判決上訴，須於判決送達後20日內向本院提出上訴狀
中    華    民    國    97    年    6     月    11    日
                                  書記官  許永溪


司法院資訊處製作；財團法人民間司法改革基金會備份。
